臺灣桃園地方法院民事判決　　　　　　　 96年度訴字第540號
原　　　告　甲○○
被　　　告　乙○○
上列當事人間因本院95年度壢交簡字第2125號過失傷害案件，原
告提起附帶民事訴訟（95年度壢交附字第125 號），經本院刑事
庭移送前來，本院於民國96年6月15日辯論終結，判決如下：
    主  文
被告應給付原告新台幣壹拾壹萬肆仟零柒拾貳元及自民國九十六
年四月十五日起至清償日止，按年息百分之五計算之利息。
原告其餘之訴駁回。
訴訟費用由被告負擔百分之十五，餘由原告負擔。
本判決原告勝訴部分，於原告以新台幣萬玖仟元供擔保後，得
假執行。
原告其餘假執行之聲請駁回。
    事  實
甲、原告方面：
壹、聲明：
一、被告應賠償原告新台幣（下同）798,800 元，及自起訴狀繕
    本送達之翌日起至清償日止，按年息5%計算之利息。
二、原告願供擔保，請准宣告假執行。
貳、陳述：
一、被告於民國95年6 月12日下午，駕駛其所有之車號9732-KQ
    號自用小客車（下稱被告車輛）自北向南沿桃園縣桃園市○
    ○路同向有2 車道以上道路之外側車道往中壢方向行駛，而
    於同日下午3 時30分許，途經桃園縣桃園市○○路1312號前
    ，擬由外側車道變換至內側車道行駛時，原應注意汽車在同
    向2 車道以上之道路，變換車道時，應注意安全距離，又應
    注意汽車在同一車道行駛時，除擬超越前車外，後車與前車
    之間應保持隨時可以煞停之距離，並應車前狀況，隨時採取
    必要之安全措施，依當時天候晴、日間有自然光線、路面鋪
    裝柏油、路面乾燥、無缺陷、無障礙物、視距良好等客觀情
    形，並無不能注意之情事，斯時有原告騎乘其所有之車號JL
    -620號重型機車（下稱原告機車）亦自北向南沿桃園縣桃園
    市○○路外側車道往中壢而與被告所駕車輛同向並在被告車
    輛前方，適原告機車前方由訴外人張清雲所駕駛之車號8P-7
    289 號自用小客車已因前方號誌變為紅燈停止，原告亦隨同
    停止等待號誌燈變換之際，被告因自外側車道變換內側車道
    疏未注意安全距離，及未注意原告機車在其同向前方，乃逕
    自駕駛被告車輛由外側車道欲駛入內側車道時，其所駕之被
    告車輛前方保險桿自後撞上原告機車後方，原告機車因受撞
    擊，其機車車頭再追撞至前方由張清雲所駕駛之上開自用小
    客車左後方保險桿後人車倒地，造成原告因此受有右側第10
    根肋骨裂傷之身體傷害。
二、原告因本件所受損害，共計798,800元，請求項目分述如下
    ：
  (一)醫療費用：5,500元。
  (二)工作損失：原告原任職於芯羽美容工作室，每日工資2,333
    元，受傷期間180 日無法工作，共計損失工資收入419,940
    元。
  (三)精神慰撫金：373,360元。
參、證據：提出診斷證明書1 份、醫療費用收據6 張、營業稅查
    定課徵核定稅額繳款書3 張、桃園縣政府函1 份、桃園縣政
    府營利事業登記案件收件掛號單1 份、桃園縣政府營利事業
    登記證1 份為證。
乙、被告方面：
    被告未於言詞辯論期日到場，亦未提出書狀作何聲明或陳述
    。
丙、本院依職權調閱本院95年度壢交簡字第2125號全卷、又向行
    政院衛生署桃園醫院函詢原告不能工作期間、是否有看護必
    要？需看護期間？看護收費標準？醫療費用為何？
    理  由
甲、程序方面：
一、本件被告未於言詞辯論期日到場，核無民事訴訟法第386 條
    所列各款情形，爰依原告之聲請，由其一造辯論而為判決。
二、按原告於判決確定前，得撤回訴之全部或一部。但被告已為
    本案之言詞辯論者，應得其同意。民事訴訟法第262 條第1
    項定有明文。本件原告起訴時，原併請求被告賠償交通費用
    1,200 元，嗣於本院96年5 月11日行言詞辯論程序時，於被
    告未為本案之言詞辯論前，即以言詞撤回此部分之請求（見
    本院卷第57頁），是依前開規定，原告此部分所為訴之一部
    撤回，即生效力。
乙、實體方面：
一、原告主張：被告於95年6 月12日下午，駕駛被告車輛自北向
    南沿桃園縣桃園市○○路同向有2 車道以上道路之外側車道
    往中壢方向行駛，而於同日下午3 時30分許，途經桃園縣桃
    園市○○路1312號前，擬由外側車道變換至內側車道行駛時
    ，原應注意汽車在同向2 車道以上之道路，變換車道時，應
    注意安全距離，又應注意汽車在同一車道行駛時，除擬超越
    前車外，後車與前車之間應保持隨時可以煞停之距離，並應
    車前狀況，隨時採取必要之安全措施，依當時天候晴、日間
    有自然光線、路面鋪裝柏油、路面乾燥、無缺陷、無障礙物
    、視距良好等客觀情形，並無不能注意之情事，斯時有伊騎
    乘伊所有之原告機車亦自北向南沿桃園縣桃園市○○路外側
    車道往中壢而與被告所駕車輛同向並在被告車輛前方，適原
    告機車前方由訴外人張清雲所駕駛之車號8P-7289 號自用小
    客車已因前方號誌變為紅燈停止，伊亦隨同停止等待號誌燈
    變換之際，被告因自外側車道變換內側車道疏未注意安全距
    離，及未注意原告機車在其同向前方，乃逕自駕駛被告車輛
    由外側車道欲駛入內側車道時，其所駕之被告車輛前方保險
    桿自後撞上原告機車後方，原告機車因受撞擊，其機車車頭
    再追撞至前方由張清雲所駕駛之上開自用小客車左後方保險
    桿後人車倒地，造成伊因此受有右側第10根肋骨裂傷之身體
    傷害之事實，業經本院刑事庭以95年度壢交簡字第2125號刑
    事判決（下稱本件刑事案件）認定在案，並判處被告拘役50
    日確定，此據本院依職權調取上開卷宗查閱無訛，而為原告
    於本件所引用而據以主張，原告復提出行政院衛生署桃園醫
    院診斷證明書乙張為證（見本件附民卷第4 頁），再者，被
    告已於相當時期受合法之通知，既未於言詞辯論期日到場，
    亦未提出書狀作何聲明、陳述以供本院審酌，依民事訴訟法
    第280 條第3 項前段準用同法條第1 項前段之結果，亦視同
    被告對於原告主張之事實自認。綜上所述，堪信原告上開主
    張之事實為真正。
二、按汽車在同向2 車道以上之道路，變換車道時，應注意安全
    距離，又應注意汽車在同一車道行駛時，除擬超越前車外，
    後車與前車之間應保持隨時可以煞停之距離，並應車前狀況
    ，隨時採取必要之安全措施，道路交通安全規則第98條第1
    項第6 款、第94條第1 項、第3 項分別有明文規定。查本件
    被告駕駛被告車輛至上述地點，因於同向2 車道以上之道路
    變換車道時，疏未注意安全距離，及未注意原告機車在其同
    向前方，乃自後撞及原告機車被告係駕車之用路人，自應注
    意遵守上開規定，復依當時天候晴、日間有自然光線、路面
    鋪裝柏油、路面乾燥、無缺陷、無障礙物、視距良好等客觀
    情形，亦無何不能注意之情事，被告駕駛自用小客車途經該
    處，因疏未注意上規定，以致追撞同向前方由原告所騎乘之
    原告機車後，原告再追撞前車，造成原告受有上揭傷害結果
    ，被告自有應注意能注意而不注意之過失。又原告係因本件
    車禍受傷，與被告之過失行為間自有相當因果關係，亦足認
    定。
三、次按，因故意或過失，不法侵害他人之權利者，負損害賠償
    責任。汽車、機車或其他非依軌道行駛之動力車輛，在使用
    中加損害於他人者，駕駛人應賠償因此所生之損害。不法侵
    害他人之身體或健康者，對於被害人因此喪失或減少勞動能
    力或增加生活上之需要時，應負損害賠償責任。不法侵害他
    人之身體者，被害人雖非財產上之損害，亦得請求賠償相當
    之金額，民法第184 條第1 項前段、第191 條之2 前段、第
    193 條第1 項、第195 條第1 項前段分別定有明文。本件原
    告因被告前揭之過失而受有如上之傷害，原告自得依上開規
    定向被告請求損害賠償。茲就原告請求之金額是否有理由，
    逐項審酌如后：
  (一)醫療費用部分：
    原告主張伊因本件所受傷害，而支出醫療費用共計5,500 元
    等語，固據提出行政院衛生署桃園醫院醫療費用收據4 張、
    長庚紀念醫院費用收據2 張為證（見本院卷第19-24 頁），
    惟查，依上開收據所示，原告於行政院衛生署桃園醫院所自
    費支出之金額應為3,647 元、於長庚紀念醫院則為764 元，
    合計4,411 元，其餘則均為健保給付金額。因按，（94年5
    月18日修正公布前）全民健康保險法第82條規定：「保險對
    象因汽車交通事故，經本保險提供醫療給付者，本保險之保
    險人得向強制汽車責任保險之保險人代位請求該項給付。」
    全民健康保險法為保險法之特別法，依特別法優於普通法之
    原則，全民健康保險法第82條應優先於保險法第135 條、第
    103 條之規定而為適用。從而全民健康保險之被保險人因汽
    車交通事故，經全民健康保險提供醫療給付者，全民健康保
    險之保險人得向強制汽車責任保險之保險人代位請求該項給
    付。而依（94年2 月5 日修正公布前）強制汽車責任保險法
    第30條規定，於該範圍內，加害人或強制汽車責任保險之被
    保險人之損害賠償責任即因而解免，全民健康保險被保險人
    對於加害人之損害賠償請求權亦因而喪失（最高法院89年度
    台上字第615 號判決意旨參照），因此，就健保局所代為支
    付之醫療費用，因該部分之賠償請求權業已法定移轉予健保
    局，原告不得就健保局已給付金額部分再為請求，是原告所
    得請求之醫療費用應為4,411 元，逾此範圍之請求，則屬無
    據。
  (二)不能工作之損害：
    原告主張伊原任職於芯羽美容工作室，每日工資2,333 元，
    受傷期間180 日無法工作，共計損失工資收入419,940 元等
    語。經查，依原告所提出之財政部臺灣省北區國稅局營業稅
    查定課徵（405） 核定稅額繳款書3 紙及桃園縣政府府商登
    字第0950515278號函、營利事業登記證各乙件所示（見本院
    卷第25-29 頁），原告係獨資經營登記名義為「甲○○美容
    名店」之商號，自94年7 月起至95年3 月止，每3 個月經核
    定之銷售額為283,500 元，換算其每日之銷售額即為3,150
    元，是原告主張伊每日工作收入為2,333 元等語，即屬有據
    ，而可採信。又關於原告不能工作之期間，經本院向行政院
    衛生署桃園醫院函詢結果，該院以桃醫醫秘字第0960003119
    號函覆稱：原告因右側第10根肋骨斷裂至本院就醫，約需休
    養1 至2 週等語（見本院卷第47頁），再對照上述診斷證明
    書所載：病人於95年6 月12日於院急診，於95年6 月13日入
    院觀察，於95年6 月15日出院，宜休養2 週等語（見本件附
    民卷第4 頁），應認95年6 月12日至同年月15日，亦應屬不
    能工作之期間，再加計需休養之2 週，堪認原告不能工作之
    期間應以17日為合理。因此，原告因本件車禍受傷，所受不
    能工作之損失應為39,661元（計算式：17×2333＝39661）
    。
  (三)精神慰撫金：
    又按，不法侵害他人之身體、健康、名譽或自由者，被害人
    雖非財產上之損害，亦得請求賠償相當之金額。查原告既因
    被告過失不法侵害其身體行為，致受有右側第10根肋骨斷裂
    之傷害，而須住院接受治療，已如前述，伊於精神上非無痛
    苦可言，自得請求被告賠償非財產損害之慰撫金。爰斟酌原
    告於本件全無過失，及所受傷害程度，被告之過失程度等各
    情，本院認原告請求7 萬元之精神慰撫金，自屬適當。
  (四)綜上，原告因系爭車禍所受損害之金額總計為114,072 元（
    計算式：4411+39661+70000=114072） 。
四、末按，給付無確定期限者，債務人於債權人得請求給付時，
    經其催告而未為給付，自受催告時起，負遲延責任。其經債
    權人起訴，或依督促程序送達支付命令，或為其他相類之行
    為者，與催告有同一之效力；遲延之債務，以支付金錢為標
    的者，債權人得請求依法定利率計算之遲延利息，民法第22
    9 條第2 項、第233 條第1 項前段分別定有明文。從而，原
    告本於侵權行為之法律關係，請求被告給付114,072 元，及
    自刑事附帶民事訴訟起訴狀繕本送達之翌日即96年4 月15日
    （見本院卷第52頁）起至清償日止，按年息5%計算之利息，
    為有理由，應予准許；其逾此範圍之請求，即為無理由，應
    予駁回。再原告陳明願供擔保，請求宣告執行，就原告勝訴
    部分，核無不合，茲酌定相當之擔保金額，予以准許，至原
    告敗訴部分，其訴既經駁回，則其假執行之聲請即失所附麗
    ，爰併予駁回。
五、本件事證已臻明確，兩造其餘之主張、陳述及所提之證據資
    料，核與判決結果無何影響，爰不一一論述，附此敘明。
六、據上論結，本件原告之訴為一部有理由、一部無理由，依民
    事訴訟法第385 條第1 項前段、第79條、第390 條第2 項，
    判決如主文。
中　　華　　民　　國　　96　　年　　6 　　月　　29　　日
                  民事第二庭    法　官　范明達
以上正本係照原本作成
如對本判決上訴，須於判決送達後20日內向本院提出上訴狀
中　　華　　民　　國　　96　　年　　6 　　月　　29　　日
                                書記官  江世亨
